【裁判字號】    91,交聲,1195
【裁判日期】    920317
【裁判案由】    違反道路交通管理處罰條例聲明異議
【裁判全文】
臺灣臺北地方法院交通事件裁定                  九十一年度交聲字第一一九五號
    原處分機關  臺北市交通事件裁決所
    異  議  人
    即受處分人  甲○○
右列受處分人因違反道路交通管理處罰條例案件，對於臺北市交通事件裁決所中華民
國九十一年七月二十三日所為之處分（原處分案號：北市裁三字第裁二二─Ｚ000
00000號），聲明異議，本院裁定如左：
    主      文
原裁定撤銷。
甲○○汽車駕駛人汽車行駛高速公路而不遵管制之規定，處罰鍰新臺幣參仟元，並予
記違規點數壹點。
    理      由
一、按汽車行駛高速公路應依速限標誌指示；又汽車行駛高速公路而不遵管制之規定
    者，處汽車駕駛人新臺幣（下同）三千元以上六千元以下罰鍰，高速公路交通管
    制規則第五條第一項前段、道路交通管理處罰條例第三十三條第一項分別定有明
    文。次按汽車駕駛人有左列各款所列條款之一者，除依原條款處罰鍰外，並予記
    點：(一)有第三十三條、第三十八條第一項、第四十條第一項、第四十五條、第四
    十七條第一款至第四款、第四十八條、第四十九條或第六十條第一項、第二項第
    一款至第三款情形之一者，各記違規點數一點，道路交通管理處罰條例第六十三
    條第一項第一款規定甚明。
二、本件異議人即受處分人甲○○於九十一年四月二十二日上午八時三十九分許，駕
    駛車牌號碼Ｕ四─五五○七號自用小客車，行經速限標誌九十公里之國道三號高
    速公路北上七公里處，以一百零五公里之時速超速行駛，違反道路交通管理處罰
    條例第三十三條第一項規定，經內政部警政署國道公路警察局警員製單舉發，因
    駕駛人拒絕簽收舉發通知單，經於舉發通知單上註明拒簽之意旨視為業已收受，
    嗣由原處分機關裁處罰鍰新臺幣三千元之事實，有內政部警政署國道公路警察局
    公警局交字第Ｚ00000000號舉發違反道路交通管理事件通知單、臺北市
    交通事件裁決所北市裁三字第裁二二─Ｚ00000000號違反道路交通管理
    事件裁決書各一份在卷可稽。
三、異議人雖不否認於右揭時地經警舉發之事實，惟辯稱：其當時駕車時速維持在九
    十公里至九十五公里之間，並未以時速一百零五公里超速行駛，其懷疑警員雷射
    測速槍偵測到別人的車輛云云。惟查，異議人右揭違規事實，業據證人即舉發警
    員林文山到庭結證：其與同事於右揭時地以雷射測速槍執行超速取締勤務，偵測
    到車牌號碼Ｕ四─五五○七號自用小客車時，雷射測速槍螢幕上顯示時速一百零
    五公里，測距為三百十一公尺，其就將該異議人駕駛之自用小客車攔停，並將螢
    幕讓異議人看，告知該路段限速九十公里，其已超速。雷射測速槍之測速原理係
    由持用人以眼睛對準準星瞄準被測車輛之車頭，由雷射測速槍發射一光束，五百
    公尺之內擴散之面積不會超過五公分，不論車輛排列係左右或前後。只要直線距
    離沒有障礙物一秒鐘以內就可完成測速，不受被測車輛附近其他車輛行速快慢之
    影響等語（參本院九十二年三月十七日訊問筆錄）甚詳。又按交通警察掣單舉發
    違反道路交通管理處罰條例所列之違規事實，本質上為行政處分，係公務員基於
    職務上之權力，依法就特定之具體事件所為之具公法上效果之單方行政行為，基
    於公務員為公法上行為具有公信力之原則，該行政行為當可被推定為真正，本件
    異議人無任何證據證明警員舉發有何違誤情事，是以異議人所辯，尚無足採信。
    原處分機關據以依法處分，固非無見，然而汽車駕駛人有道路交通管理處罰條例
    第三十三條規定之情形者，除依該條款裁處罰鍰外，並應予記違規點數一點，俱
    如前述，原處分未注意及此，僅依道路交通管理處罰條例第三十三條第一項對駕
    駛人裁處罰鍰，而未依同條例第六十三條第一項第一款規定併予記違規點數一點
    ，尚與法未合。本件異議人以上開情詞為由提出異議，雖無理由，惟原處分既有
    上述與法不合之處，應撤銷原處分，由本院自為裁定如主文第二項所示。
四、據上論斷，應依道路交通案件處理辦法第二十條前段，裁定如主文。
中      華      民      國     九十二     年      三     月     十七    日
                                      臺灣臺北地方法院交通法庭
                                          法  官  張  筱  琪
右正本證明與原本無異。
如不服本裁定，應於裁定送達後五日內向本院提出抗告狀。
                                          書記官  吳  一  凡
中      華      民      國     九十二     年      三     月     十九    日


司法院資訊處製作；財團法人民間司法改革基金會備份。
